【裁判字號】    89,上易,49
【裁判日期】    890509
【裁判案由】    損害賠償
【裁判全文】
臺灣高等法院臺南分院民事判決  八十九年度上易字第四十九號  Ｅ
      上  訴  人  丙  ○  ○
      被  上訴人  乙  ○  ○
      訴訟代理人  甲  ○  ○
右當事人間請求損害賠償事件，上訴人對於台灣嘉義地方法院中華民國八十八年十月
二十八日八十八年度訴字第六七一號第一審判決，提起上訴，本院判決如左：
      主      文
原判決關於命上訴人給付超過新台幣參拾陸萬玖仟柒佰肆拾伍元部分，及該部分假執
行之宣告，暨訴訟費用之裁判均廢棄。
右廢棄部分，被上訴人在第一審之訴及其假執行之聲請均駁回。
上訴人其餘上訴駁回。
第一、二審訴訟費用由上訴人負擔三分二，餘由被上訴人負擔。
      事      實
甲、上訴人方面：
  一、聲明：求為判決：（一）原判決廢棄。（二）被上訴人在第一審之訴及假執行
      之聲請均駁回。
  二、陳述：除與原判決記載相同者，茲引用之外，補稱：
  （一）被上訴人請求國術館診療費新台幣（以下同）四萬三千八百元部分：聖馬爾
        定醫院八十八年十一月十五日（八八）惠醫字第０八六四號函謂，懷孕中各
        種手術的例子很多，也都是安全的手術，建議被上訴人入院進行手術治療，
        但被上訴人以無法對胎兒做絕對安全保證，而自行出院至國術館治療。而所
        謂「絕對安全保證」，任何手術或醫院通常無法提供如此安全保證，被上訴
        人拒絕手術而到國術館治療亦同；且該國術館具有何種技術，其治療方法為
        何，收費如何計算，費用何以高達四萬三千八百元，被上訴人有無捨西醫就
        中醫之必要，原審均未詳酌，被上訴人亦未舉證，此一費用請求，顯無理由
        。
  （二）被上訴人請求工作損失三十六萬一千七百三十五元部分：被上訴人受傷後，
        六月份出勤二天、七月份出勤二十天、八月份八天、九月份十五天、十月份
        十一天、十一月份十四天，有出勤表可查，足見被上訴人雖然受傷，但自七
        月份起已可上班工作，尤其七月份之應到日數為二十二日，僅缺席兩天，其
        請求七月份以後不能工作之損失，顯然不當。又被上訴人八十七年六月至十
        一月應到天數一百二十九天中，實際上班天數達七十日，有上班就有薪資所
        得，該部分並沒有損失，其請求上訴人賠償，為無理由。另被上訴人在宏福
        人壽公司服務之八十七年度全年所得，為四十六萬四千九百七十四元，並非
        如被上訴人所述僅為車禍發生前五個月之工作收入，有扣繳憑單可稽，其平
        均每月收入為三萬八千七百四十七元，原審依被上訴人八十六年度全年收入
        所得，除以三百六十五日，計算其一日收入為二千零十元，並以此計算其工
        作損失金額，亦有不當。
  （三）又被上訴人僅受左脛腓骨骨折，經接合固定後即不再疼痛，且以支架輔助仍
        可行動，肉體精神痛楚輕微，慰藉金應以一萬元為當，原審所命給付十八萬
        元，顯然過高。
  （四）本件車禍肇因於被上訴人疏未注意其後方來車，突然橫跨馬路所致，上訴人
        猝不及防而撞上被上訴人，實非事前所得防範，應無過失，自無庸負賠償責
        任。
  三、證據：援用第一審所提證據。
乙、被上訴人方面：
  一、聲明：求為判決駁回上訴。
  二、陳述：除與原判決記載相同者，茲引用之外，略補稱：
  （一）被上訴人於事發時，已懷有身孕三個月，捨西醫而就國術館治療，實考量胎
        兒安全，否則被上訴人脛腓骨骨折變形，以西醫開刀治療之費用，豈是區區
        四萬餘元所能支應，被上訴人又何必甘冒骨髓炎之截肢危險，並放棄伊個人
        保險之住院及手術津貼利益，而選擇國術館治療。另被上訴人並未請求上訴
        人給付輪椅、輔助器材及復健之費用，僅請求國術館治療費用，並無不合理
        之處。
  （二）被上訴人所服務之保險公司，其薪資給付係以業績論酬，並非有上班就有收
        入，上訴人所辯，是不瞭解保險公司業務制度所致。又被上訴人雖僅受脛腓
        骨骨折之傷害，惟當時在懷孕中，精神、肉體之痛苦及恐懼，非筆墨所能形
        容，亦無法以金錢來衡量，請求上訴人給付十八萬元，僅聊表慰藉之意，並
        無過高。
  三、證據：除援用第一審所提證據外，補提薪資證明二紙、宏福人壽保險股份有限
      公司業務主任聘約書一份等影本為證。
      理      由
一、本件被上訴人起訴主張：上訴人於八十七年五月四日晚上六時許，駕駛機車行經
    嘉義市○○路南興國中陸橋往西五十公尺前，未注意車前狀況，由後追撞同向在
    前行走之被上訴人，致被上訴人受有左脛腓骨骨折之傷害，爰依侵權行為之法律
    關係，求為命上訴人賠償伊醫療費用四萬九千零四十五元、不能工作之損失三十
    六萬一千七百三十五元及精神慰撫金十八萬元，合計五十九萬零七百八十元之損
    害，並加計法定遲延利息之判決。上訴人則以：本件車禍之發生係被上訴人突然
    橫跨馬路所致，伊無法防範，應無過失，又被上訴人是否有至國術館治療之必要
    ，未據其舉證，且其既可上班，即有收入，再請求伊賠償，亦不合理，另被上訴
    人主張之工作損失及精神慰撫金之數額，均屬過高等語，資為抗辯。
二、經查被上訴人主張上訴人騎乘機車於右揭時、地因未注意車前狀況，由後追撞伊
    ，致伊受有左脛腓骨骨折傷害之事實，業據其提出診斷證明書一份為證，並經原
    審調閱該院嘉義簡易庭八十七年度嘉簡字第六二七號刑事卷查明屬實。上訴人雖
    以車禍之發生係被上訴人突然橫跨馬路，伊無法防範，為無過失云云置辯，惟上
    訴人於刑案部分之警訊時、偵查中均供稱：當時雨下很大，視線不清楚，燈光不
    明，才撞上被上訴人等語，坦承其有過失，是以檢察官聲請簡易處刑，其事後以
    前詞辯稱伊無過失，要無可採，應認被上訴人之主張為真實。
三、按因故意或過失，不法侵害他人之權利者，負損害賠償責任；不法侵害他人之身
    體、健康者，被害人雖非財產上之損害，亦得請求賠償相當之金額，民法第一百
    八十四條第一項前段、第一百九十五條第一項分別定有明文。上訴人既因過失不
    法侵害被上訴人之身體，則被上訴人基於前揭規定請求上訴人賠償其所受之損害
    ，即屬有據，所應審酌者，僅為被上訴人請求之項目及金額而已，茲分述如下：
（一）醫療費用部分：被上訴人主張渠因本件車禍受傷支出醫療費用至少四萬九千零
      四十五元，業據其提出醫療費用收據十五份、估價單六份、國術館診療費用證
      明書一份等為證，依上開單據計算，被上訴人支出之醫療費用扣除非醫療上所
      必需之證明書費八百元後，共五萬一千五百九七十八元，上訴人除對其中國術
      館診療費四萬三千八百元部分之支出認無必要外，其餘均為醫療上之必要支出
      ，為其所不爭，堪信為真；而上訴人所爭執之國術館診療費，被上訴人主張因
      其受傷時甫懷孕三個月，因西醫手術麻醉及藥物恐影響腹中胎兒，始至國術館
      診治等情，業據其提出嬰兒出生證明一份為證，並經原審函詢原車禍治療醫院
      聖馬爾定醫院覆稱：「被上訴人於八十七年五月四日因骨折受傷至該院急診，
      Ｘ光檢查為脛骨骨折變形，建議入院行手術治療，但被上訴人自動出院自行治
      療；懷孕中各種手術的例子已很多，也都是安全的手術，但對於胎兒的影響並
      無絕對的安全保證，因此被上訴人如欲尋國術館治療，是依被上訴人自行決定
      」等語，有該院八十八年十一月十五日（八八）惠醫字第０八六四號函一份附
      卷可憑，則醫院所覆懷孕中手術對於胎兒的影響既無絕對的安全保證，被上訴
      人為求胎兒之絕對保護，捨西醫手術至就國術館之治療，應屬合理，又國術館
      之治療因未直接手術，其治療期間恒較西醫為長，依前開聖馬爾定醫院之同一
      覆函，認一般骨折癒合完全在無其他併發症約需一年半等情，被上訴人以其經
      國術館治療三十六次，主張已支出診療費四萬三千八百元，與常情相符，且未
      逾一般西醫手術之必要費用，堪以採信，上訴人空言否認其必要性及其數額，
      為不足採。綜上，被上訴人請求上訴人賠償其合計四萬九千零四十五元之醫療
      費用部分，因屬有據，應予准許。
（二）工作損失部分：被上訴人主張其因車禍受有右脛腓骨骨折之傷害，致有一百八
      十天不能工作，受有三十六萬一千七百三十五元之損害，上訴人則以被上訴人
      車禍受傷後仍有上班收入，否認其受有前開數額之所得損失。查被上訴人原在
      宏福人壽保險股份有限公司擔任業務主任，八十六年全年之工作收入為七十三
      萬三千五百二十元，八十七年一月至十二月之工作收入為四十六萬四千九百七
      十四元，業據其提出該二年度之所得稅扣繳憑單各一份為證（被上訴人主張該
      八十七年度之四十六萬四千九百七十四元僅為其於八十七年五月二十七日發生
      車禍前五個月之收入，因與該年度所得稅扣繳憑單上記載之所得時間不合，尚
      難採信），兩者相較，其自八十七年五月四日車禍受傷後之工作收入確有減少
      ，又被上訴人係於八十七年五月四日晚間發生車禍，自同年五月五日起至同年
      十二月三十一日止，雖因礙於其公司不得連續長期請假之規定，乃採取隔日請
      假之方式，以維持最低限制之出勤率，免於被公司解僱，有所提之該公司請假
      證明書及出勤狀況證明各一份、考核降級名單二份為證，惟其並非全然不能工
      作，亦非全無收入，僅工作收入減少而已，是其依伊於八十六年之全年總收入
      七十三萬三千五百二十元為標準，請求全部一百八十天之工作損失，尚非合理
      ，其方式為本院所不採。本院審酌前揭被上訴人車禍受傷後之收入與前一年正
      常收入比較，計減少二十六萬八千五百四十六元之所得（即七十三萬三千五百
      二十元減四十六萬四千九百七十四元），其車禍受傷後減少之工作收入數額依
      八十七年五月五日起至同年十二月三十一日期間共二百四十一天計算每日平均
      應有一千一百十五元（即二十六萬八千五百四十六元除以二百四十一），而被
      上訴人之傷勢，依前開聖馬爾定醫院之覆函，認一般骨折癒合完全在無其他併
      發症約需一年半等情，被上訴人請求受傷後半年期間之工作損失，核屬有據，
      該半年即一百八十天之工作所得損失，其總數應為二十萬零七百元（即一千一
      百十五元乘以一百八十），被上訴人自得請求上訴人賠償，逾此範圍之請求，
      為無理由，應予駁回
（三）精神慰藉金部分：查被上訴人因上訴人之過失不法侵害受有右脛腓骨骨折之傷
      害，加以當時被上訴人正懷孕中，肉體、精神痛苦不堪，本院斟酌被上訴人之
      傷害情況及現已順利生產等情，暨兩造現均就讀於大同商專，被上訴人任保險
      業務資力較優，上訴人於餐飲店服務，經濟清況不如被上訴人等一切情形，認
      被上訴人請求之非財產上損害以十二萬元為適當，逾此範圍之請求，為無理由
      ，應予駁回。
四、綜上所述，本件被上訴人所受損害之金額計為醫藥費四萬九千零四十五元、工作
    損失二十萬零七百元、精神慰藉金十二萬元，合計為三十六萬及九千七百四十五
    元，逾上開範圍以外之請求，因屬無據，即無從准許。從而，被上訴人基於侵權
    行為損害賠償請求權之法律關係，請求上訴人賠償五十九萬零七百八十元，及自
    自訴狀繕本送達翌日即八十八年八月七日起至清償日止按年息百分之五計算之法
    定遲延利息，於三十六萬九千七百四十五元及自八十八年八月七日起算之法定遲
    延利息部分為有理由，應予准許。逾上開範圍之請求，為無理由，應予駁回。原
    審就超過上開應准許部分，為上訴人敗訴之判決，並為假執行之宣告，自有未洽
    ，上訴意旨就此部分指摘原判決不當，求予廢棄改判，為有理由。至於上開應准
    許部分，原審判命上訴人給付，並為假執行之宣告，於法並無不合，上訴意旨就
    此部分，仍執陳詞，指摘原判決不當，求予廢棄，為無理由，應駁回其上訴。
五、據上論結，本件上訴為一部有理由，一部無理由，合依民事訴訟法第四百五十條
    、第四百四十九條第一項、第七十九條但書，判決如主文。
中      華      民      國    八十九    年      五      月      九      日
                                    臺灣高等法院臺南分院民事第二庭
~B1審判長法官  吳    志    誠
~B2      法官  李    文    賢
~B3      法官  葉    居    正
右為正本係照原本作成。
不得上訴。
中      華      民      國    八十九    年      五      月      十五    日
~B法院書記官  謝    淑    玉


司法院資訊處製作；財團法人民間司法改革基金會備份。
